臺灣板橋地方法院民事判決　　　　　　 100年度簡上字第22號
上　訴　人　陳允火
被上訴人　　陳清寶
訴訟代理人　陳志煒
上列當事人間債務人異議之訴事件，上訴人對於中華民國99年1
2月9日臺灣板橋地方法院板橋簡易庭99年度板簡字第956號第一
審判決提起上訴，經本院於100年3月9日言詞辯論終結，判決如
下：
    主  文
上訴駁回。
第二審訴訟費用由上訴人負擔。
    事實及理由
一、本件上訴人起訴主張：
  (一)被上訴人於民國98年12月31日前持福建金門地方法院93年度
    執字第79號強制執行程序核發之債權憑證為執行名義，聲請
    本院99年民司執星字第2370號強制執行上訴人所有之財產，
    並併入本院98年度司執星字第80438號強制執行程序。
  (二)然查：
    被上訴人所持上開執行名義，原係福建金門高分院86年訴
      字第15號之民事判決，該判決於88年6月22日確定。惟該
      判決係屬侵權行為損害賠償之訴，其請求權之時效為2年
      ，被上訴人遲至93年3月2日始持上開確定判決為執行名義
      ，聲請金門地方法院以93執信字第79號對上訴人強制執行
      ，其請求權顯已罹於消滅時效。
    被上訴人於93年3月2日聲請金門地方法院93執信字第79號
      強制執行事件時，雖未逾5年之消滅時效，嗣經法院民事
      執行處於93年9月20日以執行無結果，核發債權憑證。惟
      查，依強制執行法第27條第1項明文規定：「債務人無財
      產可供強制執行，或雖有財產經強制執行後所得之數額仍
      不足清償債務時，執行法院應命債權人於一個月內查報債
      務人財產。債權人到期不為報告或查報無財產者，應發給
      憑證，交債權人收執，載明俟發見有財產時，再予強制執
      行」。被上訴人雖先後於97年9月4日及98年12月9日，再
      聲請強制執行，但於其聲請強制執行時，根本未發現上訴
      人有何財產，其聲請強制執行，僅在藉以中斷時效而已，
      不但與上開規定不合，且使其請求權之時效，得以無限期
      延長，亦與民法第147條規定「時效期間不得以法律行為
      加長或減短之」之立法意旨有違，顯非有效，自不生民法
      第129條第2項第5款「開始執行為或聲情強制執行」而中
      斷時效之法律效果。故被上訴人於98年12月31日再持上開
      債權憑證聲請本院99年民司執星字第2370號強制執行，再
      併本院98年度司執星字第80438號執行，自金門地方法院
      於93年9月20日以93執信字第79號核發債權憑證起算，應
      已逾5年之消滅時效，自不許被上訴人再持該債權憑證為
      執行名義對上訴人強制執行。
    實務上或認為債權人聲請強制執行，並無次數之限制，一
      經聲請即生中斷時效之效力云云（司法院（70）廳民二字
      第0635號研究意見參照），惟此研究意見迄今將逾30年，
      並未形成判例，且與學者之見解相左，對於個案並無拘束
      力。
  (三)爰依強制執行法第14條規定債務人異議之訴之法律關係提起
    本訴，並於本院100年3月9日言詞辯論期日當庭更正聲明請
    求：被上訴人聲請本院98年度司執字第80438號所為之強制
    執行程序應予撤銷。
二、被上訴人則以：
  (一)按時效中斷者，自中斷之事由終止時，重行起算。因起訴而
    中斷之時效，自受確定判決，或因其他方法訴訟終結時，重
    行起算。經確定判決或其他與確定判決有同一效力之執行名
    義所確定之請求權，其原有消滅時效期間不滿5年者，因中
    斷而重行起算之時效期間為5年，民法第137條定有明文。民
    法關於侵權行為損害賠償之請求權時效固為2年，惟本件兩
    造間侵權行為損害賠償債權債務關係業經法院確定判決所確
    定者，復經被上訴人聲請金門地方法院93年度執信字第79號
    強制執行在案，揆諸前揭規定，被上訴人對於上訴人之侵權
    行為損害賠償請求權之時效期間自時效中斷事由終止而重行
    起算，並延長為5年，而非上訴人所指之2年短期時效，被上
    訴人之聲請強制執行尚無罹於消滅時效之情事。
  (二)被上訴人對於上訴人之損害賠償請求權，係於88年間經福建
    高等法院金門分院86年度訴字第15號民事判決判決確定在案
    （88年4月21日宣判、88年5月6日製作判決書後送達兩造，
    則兩造間債權債務之判決確定時間必在88年5月6日之後）。
    被上訴人嗣於93年2月25日具狀對上訴人聲請強制執行（福
    建金門地方法院係於93年3月2日收文），經福建金門地方法
    院以93年度執字第79號受理在案，該執行事件嗣於93年9月
    6日終結，同年月20日核發債權憑證。此後，被上訴人分別
    於97年間及98年12月間分別再對上訴人聲請法院強制執行（
    台灣台北地方法院97年度民執正字81361號，及台灣板橋地
    方法院99年度司執字第2370號）。承上所述，被上訴人對上
    訴人取得系爭債權之民事確定判決後，歷經各次民事強制執
    行程序，被上訴人均有嚴守5年消滅時效期間，確未罹於時
    效甚明，上訴人提起本件異議之訴，顯無理由。
  (三)本件被上訴人對上訴人之侵權行為損害賠償請求權之時效，
    確未罹於時效期間：
    按強制執行法第27條規定對於法院核發債權憑證，並無次
      數之限制，故債權人以債權憑證聲請強制執行，如未發現
      債務人可供執行之財產，自得請求重新發給債權憑證。雖
      同條第2項規定債權憑證「載明俟發現有財產時，再予強
      制執行」，惟此規定，僅係供債權人明瞭，債權憑證係屬
      執行名義，如發現有財產，法院仍可再予強制執行之訓示
      規定而已，非謂債權人必須發現有財產，始得聲請執行。
      否則債權人於時效完成前，已聲請執行，僅因債務人並無
      財產，即令時效消滅，似與時效制度之意旨不合。有司法
      院(70)廳民二字第0635號研究意見可資參酌。從而，本件
      不論被上訴人有無發見上訴人可供執行之財產，被上訴人
      均得於時效期間內，持合法有效之執行名義，對上訴人聲
      請法院強制執行，則被上訴人先後於97年9月4日、98年12
      月31日對上訴人聲請強制執行，均屬合法有效。
    按消滅時效，因開始執行行為或聲請強制執行而中斷；又
      時效中斷者，自中斷之事由終止時，重行起算。民法第12
      9條第2項第5款、第137條第1項分別定有明文。發生中斷
      時效之效果，乃係因開始執行行為或聲請強制執行（第12
      9條第2項第5款），而時效之重行起算，則係因中斷之事
      由終止（第137條第1項）所致。強制執行法第27條規定之
      核發債權憑證，僅係執行法院發給債權人收執，俟債務人
      如有財產再行執行之憑證而已，債權人於取得債權憑證後
      ，雖可無庸繳納執行費用再行聲請強制執行，但該債權憑
      證之可以再行強制執行乃溯源於執行法院核發債權憑證前
      債權人依強制執行法第4條第1項所列各款取得之原執行名
      義，斷非謂每次強制執行程序後，均需重行發給債權憑證
      不可。
    查本件被上訴人前於97年9月4日經台灣台北地方法院97年
      度民執正第81361號以執行無結果而發還債權憑證，其雖
      未重新發給債權憑證，惟該次強制執行程序已明確記載於
      債權憑證上，自生中斷時效及重行起算之效果，則以該次
      強制執行而言，被上訴人對上訴人之系爭侵權行為損害賠
      償請求權之時效，即自97年9月4日重行起算，而不因法院
      未重新發給債權憑證而受影響。
  (四)答辯聲明：駁回上訴人之起訴。
三、本件經原審判決駁回上訴人於原審之請求。上訴人不服，以
    前詞為上訴理由，依法提起上訴。併聲明請求：(一)原判決廢
    棄。(二)被上訴人聲請本院98年度司執字第80438號所為之強
    制執行程序應予撤銷。被上訴人則答辯聲明請求駁回上訴。
四、經查，本件上訴人起訴主張被上訴人前持福建金門地方法院
    93年9月20日以金院和93執信字第79號核發之債權憑證為執
    行名義，聲請本院99年度司執字第2370號強制執行債務人即
    上訴人之財產，並併入本院98年度司執字第80438號強制執
    行程序。而上開執行名義所載債權，乃係被上訴人前於福建
    高等金門分院85年度上訴字第19號上訴人違反選舉罷免法刑
    事訴訟程序中，對上訴人提起86年度訴字第15號（即86年度
    附民字1號裁定移送民事庭）請求損害賠償民事訴訟，福建
    高等法院金門分院於88年4月21日判決上訴人應給付被上訴
    人新臺幣40萬元，及自86年1月27日起至清償日止，按年息
    5% 計算之利息，且應將如判決附件所示道歉啟事全文在金
    門日報第1版以半版登載1日，並於88年6月22日確定等事實
    ，業經原審調閱福建金門高等法院金門分院86年度訴字第15
    號請求損害賠償訴訟審理全卷，並經本院依職權調閱福建金
    門地方法院93年度執信字第79號強制執行卷、台灣台北地方
    法院97年度民執正字第81361號、98年度民司執正字第11115
    2號及本院98年度司執星字第80438號強制執行等全卷互核相
    符，且為被上訴人所不爭，自堪信為真實。本件兩造爭執在
    於被上訴人所持福建金門地方法院93年9月20日以金院和93
    執信字第79號核發之債權憑證為執名義，聲請本院99年度司
    執字第2370號強制執行上訴人之財產（併入本院98年度司執
    字第80438號執行），其執行名義所載債權是否已罹於消滅
    時效？上訴人依強制執行法第14條之規定提起本件債務人異
    議之訴請求被上訴人不許依上開債權憑證為執行名義對上訴
    人強制執行，有無理由？本院斟酌認定如下：
  (一)按因侵權行為所生之損害賠償請求權，自請求權人知有損害
    及賠償義務人時起，2年間不行使而消滅。民法第197條第1
    項前段定有明文。又消滅時效，因起訴而中斷；開始執行行
    為或聲請強制執行與起訴有同一效力；時效中斷者，自中斷
    之事由終止時，重行起算，亦分別為民法第129條第1項第3
    款、第2項第5款、第137條第1項所明定。是聲請強制執行雖
    可發生中斷時效之效力，惟於該強制執行事件終結時，中斷
    之時效應重行起算，而執行法院依強制執行法第27條規定，
    於債務人無財產可供執行，或雖有財產經強制執行後所得數
    額仍不足清償債務時，發給債權人債權憑證，亦為執行程序
    終結之原因之一，其因開始執行而中斷之時效，即應由此重
    行起算。再按經確定判決或其他與確定判決有同一效力之執
    行名義所確定之請求權，其原有消滅時效期間不滿5年者，
    因中斷而重行起算之時效期間為5年，民法第137條第3項定
    有明文。所謂「與確定判決有同一效力之執行名義」係指實
    體上爭執業已確定者而言，按法律所以規定短期消滅時效，
    係以舉證困難為主要目的，如請求權經法院判決確定，或和
    解、調解成立者，其實體權利義務關係業已確定，不再發生
    舉證問題，為保護債權人之合法利益，以免此種債權人明知
    債務人無清償能力，仍須不斷請求強制執行或為其他中斷時
    效之行為，故有民法第137條第3項延長時效期間為5年之規
    定。
  (二)本件被上訴人前於福建高等金門分院85年度上訴字第19號上
    訴人違反選舉罷免法刑事訴訟程序中，依民法第184條第1項
    及第195條第1項規定之法律關係對上訴人提起86年度訴字第
    15號（即86年度附民字1號裁定移送民事庭）請求侵權行為
    損害賠償訴訟，福建高等法院金門分院復於88年4月21日判
    准上訴人應給付被上訴人新臺幣40萬元，及自86年1月27日
    起至清償日止，按年息5%計算之利息，且應將如判決附件所
    示道歉啟事全文在金門日報第1版以半版登載1日，並於88年
    6月22日確定在案，揆諸上開規定，被上訴人對於上訴人上
    開侵權行為損害賠償既經確定判決之執行名義所確定之請求
    權，其原有2年消滅時效期間，因起訴中斷而重行起算之時
    效期間應延長為5年，故被上訴人於5年時效期間即93年3月2
    日持上開民事確定判決聲請福建金門地方法院93年度執信字
    第79號強制執行上訴人之財產，並依強制執行法第19條第2
    項之規定請求執行法院調查上訴人可供執行之財產，嗣經該
    院於93年9月20日以金院和93執信字第79號核發之債權憑證
    終結執行，並無罹於消滅時效之情事，上訴人主張被上訴人
    逾2年短期時效而持上開確定判決聲請強制執行而核發之債
    權憑證已罹時效云云，於法無據。
  (三)次按債務人無財產可供強制執行，或雖有財產經強制執行後
    所得之數額仍不足清償債務時，執行法院應命債權人於1個
    月內查報債務人財產。債權人到期不為報告或查報無財產者
    ，應發給憑證，交債權人收執，載明俟發見有財產時，再予
    強制執行。債權人聲請執行，而陳明債務人現無財產可供執
    行者，執行法院得逕行發給憑證，強制執行法第27條定有明
    文。又執行法院發給憑證交債權人收執時，執行行為即為終
    結，因開始執行行為而中斷之時效，由此重行起算，如再予
    強制執行時消滅時效已完成者，債務人得依同法第14條提起
    異議之訴，司法院31年院字第2447號解釋亦明揭斯旨。強制
    執行法第27條對於法院核發債權憑證，並無次數之限制。故
    債權人以債權憑證聲請強制執行，如未發現債務人可供執行
    之財產自得請求重新發給債權憑證，至於同條第2項規定債
    權憑證載明「俟發見有財產時，再予強制執行」，惟此規定
    僅係使債權人明瞭，債權憑證係屬執行名義，如發現有財產
    ，法院仍可再予強制執行之「訓示規定」而已。非謂債權人
    必須發現有財產始得聲請執行。否則債權人於時效完成前，
    已聲請執行，僅因債務人並無財產，即令時效消滅，似與時
    效制度之意旨不符。經查：本件被上訴人前持福建金門高等
    法院金門分院86年訴字第15號確定判決為執行名義聲請金門
    地方法院93年度執信字第79號強制執行，並於93年9月20日
    掣發給債權憑證結案；復由被上訴人持該債權憑證先後向台
    灣台北地方法院以97年度民執正字第81361號、98年度民司
    執正字第111152號對上訴人聲請強制執行，而由該院民事執
    行處分別於97年9月4日及98年12月9日註記執行無結果終結
    執行在案，被上訴人所持系爭債權憑證所載債權均未有罹於
    5 年時效之情事甚明，難認上訴人有消滅或妨礙被上訴人持
    上開執行名義請求之事由，上訴人提起本件債務人異議之訴
    洵非有據。
五、綜上所述，上訴人爰依強制執行法第14條第1項之規定提起
    本件債務人異議之訴，請求：被上訴人聲請本院98年度司執
    字第80438號所為之強制執行程序應予撤銷，自乏依據。原
    審為上訴人敗訴之判決，即無不合，上訴意旨指摘原判決不
    當，求予廢棄改判，為無理由，應予駁回。
六、據上論結，本件上訴為無理由，依民事訴訟法第436條之1第
    3 項、第449條第1項、第78條，判決如主文。
中    華    民    國    100    年    3    月     16   日
                  民事第三庭    審判長法  官  陳財旺
                                      法  官  邱靜琪
                                      法  官  張紫能
以上正本證明與原本無異
本判決不得上訴。
中    華    民    國    100    年    3    月     16   日
                                      書記官  蔡佳容